臺灣高等法院高雄分院刑事判決　　　　96年度上訴字第1004號
上　訴　人
即　被　告　甲○○
　　　　　　　　　　現另案於台灣高雄監獄執行中
選任辯護人　陳豐裕律師
上列上訴人因違反毒品危害防制條例案件，不服台灣高雄地方法
院95年度訴字第3380號中華民國95年4 月10日第一審判決（起訴
案號：臺灣高雄地方法院檢察署95年度偵字第19088 號），提起
上訴，本院判決如下：
    主  文
原判決關於販賣第一級毒品暨定應執行刑部分撤銷。
甲○○共同連續販賣第一級毒品，累犯，處有期徒刑拾參年陸月
，禠奪公權陸年。扣案之第一級毒品海洛因參包（不含空包裝袋
驗後淨重參拾捌點陸玖公克，空包裝袋總重貳點零伍公克）沒收
銷燬之；扣案之門號0000000000號、0000000000號之行動電話話
機各壹支（均不含SIM 卡）沒收。共同犯罪所得新台幣壹萬陸仟
元連帶沒收，如全部或一部不能沒收時，以其財產抵償之。
其他上訴駁回。
上開撤銷改判部分與駁回上訴所處有期徒刑壹年肆月部分，應執
行有期徒刑拾肆年陸月，禠奪公權陸年。扣案之第一級毒品海洛
因參包（不含空包裝袋驗後淨重參拾捌點陸玖公克，空包裝袋總
重貳點零伍公克）沒收銷燬之；扣案之門號0000000000號、0000
000000號之行動電話話機各壹支（均不含SIM 卡）沒收。共同犯
罪所得新台幣壹萬陸仟元連帶沒收，如全部或一部不能沒收時，
以其財產抵償之。
    事  實
一、甲○○（綽號醜猴）前於民國86年間因違反肅清煙毒條例案
    件，經台灣高雄地方法院以86年度訴字第1212號判決應執行
    有期徒刑3 年5 月，於88年7 月29日假釋交付保護管束。又
    於90年間因違反槍砲彈藥刀械管制條例案件，經本院以91年
    度上訴字第965 號判決判處有期徒刑8 月確定，於90年4 月
    24日撤銷上開假釋，入監執行殘刑，並接續執行上開二罪，
    於92年10月1 日因徒刑執行完畢出監。詎其仍不知悔悟，為
    如下之行為：
二、甲○○明知海洛因係屬毒品危害防制條例所規範之第一級毒
    品，不得非法持有、轉讓，竟於94年6 月某不詳時間，在李
    建宏（綽號小飛俠）位於高雄市○○路與七賢路之住處附近
    ，基於概括犯意而連續無償轉讓摻有海洛因之香煙（份量不
    詳但未逾5公克）予李建宏施用，共計3 次。
三、甲○○明知海洛因係屬毒品危害防制條例所規範之第一級毒
    品，不得非法持有、販賣，竟與李建宏（李建宏共同販賣第
    一級毒品部分，經本院以95上更(一)字第371號判決判處有期
    徒刑10年，經最高法院發回，現更審中）共同基於販賣第一
    級毒品海洛因營利之概括犯意，於94年5 月中旬某日，由李
    建宏與郭建志聯繫，並約定每次新台幣（下同）8 千元之價
    格（重量不詳），議定後，由李建宏於不詳地點交付而出售
    毒品海洛因予郭建志2 次（份量不詳），嗣於94年7 月25日
    下午7 時40分許，郭建志在高雄市○○區○○路與正言路某
    加油站內，因持有海洛因為警查獲，經郭建志供出毒品來源
    為李建宏、甲○○，郭建志並為配合員警查緝毒品，聽從警
    員之意見而誘出賣主，乃於同日（94年7 月25日）晚間9 時
    56分28秒許，以其持用之0000000000號行動電話，撥打李建
    宏所有之0000000000號行動電話，佯稱「其欲購買約1 兩之
    海洛因，請李建宏問醜猴即甲○○，有無1 兩之海洛因及售
    價」等語，李建宏應允，並旋於同日晚間9 時58分27秒許，
    以上開0000000000號行動電話電話，撥打甲○○所有之0000
    000000號行動電話，將郭建志欲購買海洛因之事轉知甲○○
    ，李建宏並自同日晚間10時0 分55秒起至11時40分12秒許止
    ，密集以上開0000000000號行動電話與甲○○、郭建志（含
    郭建志另持用之0000000000號行動電話）相互聯絡；期間郭
    建志與李建宏通話中，曾向李建宏表示1 兩海洛因之價格不
    要超過18萬元，李建宏則將郭建志上開買價轉知甲○○，李
    建宏繼續與甲○○、郭建志交互聯絡，最後並合意以1 兩海
    洛因18萬元為交易之價格、數量及約定後述之交貨時、地。
    甲○○則於同日晚間11時20分許，在高雄市○○路及瑞隆路
    口，向年籍、姓名不詳綽號「老兄」之成年男子，以15萬元
    販入海洛因3 包後（不含空包裝袋驗後淨重38.69 公克，空
    包裝袋重2.05公克），乃向李建宏告知其已取得海洛因，李
    建宏即再與郭建志連絡，並約定在高雄市○○區○○路633
    號「大帑殿KTV 」交付。嗣於翌日（94年7 月26日）凌晨0
    時30分許，甲○○攜帶上開3 包海洛因抵達上開「大帑殿KT
    V 」前，與已先行到達而在門外等候之李建宏一同進入該KT
    V 中庭時，即為在場埋伏之員警當場查獲，此次販賣因而未
    得逞，並在甲○○身上扣得上開海洛因3 包，及扣得均供本
    件犯罪所用之李建宏所有之門號0000000000號行動電話話機
    以及甲○○所有之門號0000000000號之紅色行動電話話機（
    序號00000000000000）。
四、案經高雄市政府警察局鼓山分局報告臺灣高雄地方法院檢察
    署檢察官偵查後起訴。
    理  由
壹、程序事項：
一、就被告於警詢中之自白是否出於自由意志部分：
  (一)按被告之自白，非出於強暴、脅迫、利誘、詐欺、疲勞訊問
    、違法羈押或其他不正之方法，且與事實相符者，得為證據
    ，刑事訴訟法第156 條第1 項定有明文。
  (二)被告於原審、本院審理中翻異前詞，否認有何販賣第一級毒
    品予郭建志之犯行，並辯稱：其於94年7月26日凌晨零時30
    分許為警逮捕後，曾遭員警毆打伊背部成傷，要求伊須認罪
    配合辦案，且伊於夜間接受警詢時因藥癮發作，對伊所為陳
    述為何均一概不知云云（見原審卷第127-128頁）。經查：
  1.被告於94年7 月26日下午4 時30分經警移送檢察官複訊時，
    及同日晚間9 時10分經檢察官向原審聲請羈押時，均未曾於
    庭訊中提及有何遭警施暴情事，有訊問筆錄2 份在卷可稽（
    見偵字16634 號卷第6 頁、原審聲羈卷第6 頁）。又製作被
    告警詢筆錄之員警許椿松於原審證稱：伊為被告製作筆錄前
    ，員警並無毆打被告等語（見原審卷第144 頁），是被告既
    未能指明究係遭何員警毆打（見原審卷第127 頁），復未曾
    在接受檢察官複訊及原審聲請羈押庭訊時，表明曾遭員警毆
    打乙情，且無驗傷診斷書足資證明被告於警詢過程中確有遭
    受刑求之情事，自難認被告之前揭指述為真。
  2.又原審當庭勘驗被告於94年7 月26日凌晨2 時30分接受第一
    次警詢時之錄音帶結果，經被告確認其為受詢問人，警詢過
    程有連續錄音，並經被告同意接受員警夜間訊問後，由員警
    採一問一答方式進行詢問，其間被告雖有數次小聲答話，或
    回答含混不清之情事，然經員警重覆詢問後，被告均有明確
    作答。另被告於受訊問期間雖屢有打噴嚏、打哈欠、延遲答
    話等情狀，有原審勘驗筆錄在卷可稽（見原審卷第128 頁）
    ，惟證人即員警許椿松則證稱：被告應訊時雖有打哈欠、打
    噴嚏等情況，但其意識清醒，可以接受訊問，在應訊初始，
    即曾詢問被告是否同意接受詢問，被告表示同意後才開始詢
    問，在詢問過程中被告並未要求停止詢問，其間伊曾對被告
    說「巴結一點，爬起來」（台語）等語，是因為當時被告想
    睡覺，不說話，所以伊將被告叫起來，但被告起來以後還是
    可以回答問題，…伊之所以叫被告「巴結一點」是因為伊認
    為被告既然已經被警察抓到了，就不要逃避，勇敢一點作筆
    錄，讓警察也比較好作事，…當時被告並非趴在桌上，而係
    坐在椅子上，但態度不配合，…據伊觀察被告當時並無毒癮
    發作現象等語（見原審卷第142-144 頁），再佐以被告於警
    詢過程中就員警詢問是否欲販賣毒品予郭建志等情時，均否
    認有販毒情事，顯見被告應訊時即已能區別警方有利及不利
    之提問，自難認被告斯時已處於意識不清之情狀，況被告亦
    供述：警詢時伊有向員警要香煙，員警有拿香煙供伊吸食，
    在伊吸完香煙後才又繼續詢問，其間伊並未要求停止詢問，
    只是叫員警快點將伊送往拘留所等情明確（見原審卷第136
    頁），足見員警在被告受詢問過程中，確有應被告之要求而
    予休息後，再予繼續詢問，故難認警詢中有何違反被告自由
    意志，疲勞或強迫取供之情形。
  (三)綜上，可認被告於警詢中係出於自由意志而為自白，非出於
    強暴、脅迫、利誘、詐欺、疲勞訊問或其他不正之方法取供
    ，且被告自白之內容亦如警詢筆錄所載無誤，被告前揭非自
    白非出於任意性之辯解，洵非可採。被告之警詢筆錄中所為
    不利於己之陳述，既無證據係出於強暴、脅迫、利誘、詐欺
    、疲勞訊問、違法羈押或其他不正之方法而來，且所述情節
    復有扣案海洛因等其他旁證，該自白自得為證據。
二、辯護人、被告認李建宏、郭建志之警詢筆錄屬於審判外之陳
    述，無證據能力，且扣案毒品係警方陷害教唆下之證物，亦
    無證據能力等語。
I、關於共犯李建宏（於本案就被告甲○○而言，具證人適格）
    於警詢之審判外陳述之證據能力而言：
 1、被告以外之人於檢察事務官、司法警察官或司法警察調查中
    所為之陳述，與審判中不符時，其先前之陳述具有較可信之
    特別情況，且為證明犯罪事實存否所必要者，得為證據，即
    其先前陳述必須是司法警察（官）本於此項身分之職務上權
    限，依法偵查犯罪而開始調查，被告以外之人於此所為之陳
    述，始足當之。又被告以外之人於審判中到場，然其前因檢
    察事務官、司法警察（官）本於職務權限調查犯罪案件所為
    陳述，苟與其後在審判中之所陳不符，原則上，固應認其不
    具證據能力；惟倘其先前之陳述具有較可信之特別情況，且
    為證明犯罪事實存否所必要者，即具備「可信性」及「必要
    性」兩項傳聞法則例外之要件者，則始例外賦予其先前陳述
    證據適格之地位，認得以之作為本案審判之證據。所指「與
    審判中不符」，包括其陳述自身前後之不符，及與審判中其
    他證據相齟齬，導致關於主要事實應為相異認定者而言。是
    此之不符，自係指實質不符之陳述而言，是與主要事實無關
    之僅一字一句之不符，固不論矣，即使為一部不符，然倘該
    不符者係屬可分，亦應認為僅此一部之不符，有本條之適用
    。所指「較可信之特別情況」，則係指與審判中之陳述互為
    比較之結果，其先前之陳述存在「可信之特別情況」者而言
    ，故其僅係「相對之特別可信」，而尚未至「絕對之特別可
    信」之程度。
 2、經核，證人李建宏於警詢稱：是郭建志撥打我的0000000000
    號行動電話，說他要我找綽號「醜猴」要一件（俗稱一兩）
    海洛因，叫我幫他聯絡供應毒品。94年7月26日凌晨0時30分
    在高雄市○○區○○路633號大帑殿KTV中庭，被警方查獲海
    洛因是「醜猴」所有，「醜猴」是甲○○，「阿浪」是郭建
    志。我的綽號是「小飛俠」，郭建志用0000000000打電話約
    我在明華路633 號大帑殿KTV 中庭處，我再打給甲○○的00
    00000000號行動電話，叫他帶毒品海洛因與我一同前去與郭
    建志交易，我與甲○○在中庭張望，當甲○○與郭建志交易
    毒品拿錢時，看到有幾個男子向我們圍過來說「不要動，警
    察」，這是我與甲○○、郭建志第一次交易毒品。我知道甲
    ○○身上所有1 兩毒品海洛因是要賣郭建志18萬元，郭建志
    說毒品交易成了要給我1 萬元酬庸，我說不用（警卷第10-
    12頁），於原審96年3 月20日以證人身分結證稱: 「我案發
    當晚有與被告一起去大帑殿，那天郭建志有打電話給我，他
    說要向被告買海洛因，我叫郭建志自己去找，後來郭建志再
    次來電，我才打電話與被告聯絡，後來郭建志又打電話來說
    要向被告買「一領」（台語，意指一兩海洛因），我告訴郭
    建志被告沒有那種東西，最後郭建志約我到大帑殿KTV ，所
    以我才打電話給被告，邀被告到大帑殿KTV 去喝酒，並且要
    被告帶些海洛因供我施用，我要與被告去郭建志所在的包廂
    找他，就被警察抓了。郭建志不斷打電話給我，我才會打電
    話跟被告聯絡。我只知道當時郭建志要買1 兩，他說要用18
    萬元購買」等語，其96年3 月20審理時之證詞與警詢時之陳
    述已有不符之處，本院審酌李建宏於警詢時，並無證據可認
    其有遭到警方刑求逼供或不法情事，足認其於警詢陳述具任
    意性，又其事後翻異前詞，事涉自己與被告甲○○之販毒重
    罪，在客觀上自難期待證人猶能毫無隱瞞並據實陳述，其警
    詢自形式上觀察，已有特別可信之情況，復為證明本件犯罪
    事實存否所必要，依刑事訴訟法第159 條之2 規定，證人王
    建宏於警詢之審判外陳述，具有證據能力。
 3、證人郭建志於警詢供稱：「我第一次向綽號「醜猴」者購買
    毒品海洛因是在94年5 月中旬，在高雄市凹子底，麻煩綽號
    「小飛俠」居中介紹購買，以8-9 千元不等，向「醜猴」購
    得，共2-3次。最近一次是94年7月25日21時50分，以我行動
    電話0000000000號打給「小飛俠」的0000000000號聯絡「醜
    猴」，「小飛俠」以他行動電話打給我約好「醜猴」，我就
    告知「小飛俠」，我在高雄市○○路633 號大帑殿KTV 中庭
    等他們2 人，我這次帶同警方前往查緝「醜猴」、「小飛俠
    」，是以我手機撥打「小飛俠」手機，表示要以18萬元向「
    醜猴」購買海洛因1 兩，「醜猴」是甲○○，「小飛俠」是
    李建宏。我有向李建宏說，如果向甲○○以18萬元購得海洛
    因37.5公克，就給他1 萬元，他說是朋友不用」等語（警卷
    第15-18 頁）；於原審則證稱：「是跟甲○○購買，因為不
    認識甲○○，所以麻煩李建宏幫我打電話給甲○○問毒品價
    格，如果有買到，會給他一點酬勞，但李建宏說不用酬勞。
    李建宏在電話中說1 兩要賣18萬元，我說好，我是叫李建宏
    叫甲○○帶海洛因到大帑殿KTV 。94年7 月25日是我打電話
    告訴李建宏說我要購買1 兩海洛因，叫他去聯絡「醜猴」，
    之後我又打給李建宏，說1 兩不要超過18萬元，李建宏再打
    來告訴我有毒品，1 兩賣18萬元。『因為緊張，所以說94年
    5 月中旬在凹子底有麻煩李建宏向「醜猴」購買毒品，其實
    沒有』」（原審卷第126-133 頁）；我先被警察抓到，警察
    問我能否供出上手，我告訴員警我有向小飛俠及被告拿過毒
    品，警察要求我打電話給李建宏，我不知道被告的電話，小
    飛俠也沒告訴我被告的電話，所以沒有直接向被告購買毒品
    ，『我透過小飛俠向被告買過2 、3 次』。查獲這次是我自
    己與李建宏通話，我是說我要買1 兩海洛因，李建宏告訴我
    1 兩海洛因要價18萬元，我平常大約買1 錢、半錢，這次買
    這麼多，李建宏沒有懷疑等語（原審卷第146-150 頁）。查
    郭建志於警詢係供稱：「『94年5 月中旬向被告購買過海洛
    因共2 、3 次』，查獲當次經警授意，以購買海洛因而約出
    甲○○」，然郭建志於原審95年2 月7 日審判筆錄中稱：『
    查獲前不曾透過李建宏向被告購買海洛因』，此與郭建志於
    原審96年3 月20日審理時所陳述之：『我透過小飛俠向被告
    買過2 、3 次』，原審審理時之陳述與警詢仍有部分不符，
    本院審酌郭建志於警詢之陳述，係就單一問題為具體陳述，
    郭建志就其何以於原審審理時前後供述不一，則稱已經忘記
    等語，然其並未曾供述有遭警方刑求逼供或不法情事之抗辯
    ，足認其於警詢陳述具任意性，並有特別可信之情況，復為
    證明本件犯罪事實存否所必要，依刑事訴訟法第159 條之2
    規定，證人郭建志於警詢之陳述，具有證據能力。
II、被告、辯護人雖稱本件是警方設計之陷害教唆云云，然查，
    所謂「陷害教唆」，係指行為人原不具犯罪之故意，純因他
    人之設計教唆，始萌生犯意，進而實施犯罪構成要件之行為
    者而言。其如由司法警察主導進行，因係司法警察以引誘或
    教唆犯罪之不正當手段，使原無犯罪故意之人因此萌生犯意
    而實施犯罪，再進而蒐集其犯罪之證據或予以逮捕偵辦；縱
    其目的係在於查緝犯罪，然其手段如顯然違反人權之保障，
    且逾越偵查犯罪之必要程度，則所取得之證據資料，是否具
    有證據能力，即應詳加研求（最高法院96年度台上字第2332
    號判決參照）；查被告甲○○與共犯李建宏二人，於被誘捕
    之前，曾連續販賣第一級毒品予郭建志（如後述），被告甲
    ○○並非因警方之誘導而萌生販毒犯意，自無教唆陷害可言
    ，扣案之毒品為被告所有，用以作為販賣毒品之「物證」，
    與本案犯罪事實有自然之關聯性，並無不得作為證據之事由
    ，依法自得作為證據。
三、本案卷附法務部調查局94年10月7 日調科壹字第220021126
    號鑑定通知書（見偵字16634 號卷第64頁），是屬於刑事訴
    訟法第206 條之鑑定報告，依刑事訴訟法第159 條第1 項之
    除外規定（該條立法理由參照），得作為證據。
四、按刑事訴訟法第159條第1項雖規定，被告以外之人於審判外
    之言詞或書面陳述，除法律有規定外，不得作為證據。惟同
    法第159條之5明定：「被告以外之人於審判外之陳述，雖不
    符前四條之規定，而經當事人於審判程序同意作為證據，法
    院審酌該言詞陳述或書面陳述作成時之情況，認為適當者，
    亦得為證據。」、「當事人、代理人或辯護人於法院調查證
    據時，知有第159條第1項不得為證據之情形，而未於言詞辯
    論終結前聲明異議者，視為有前項之同意。」，其立法理由
    在於傳聞證據未經當事人之反對詰問予以核實，乃排斥其證
    據能力。惟當事人如放棄對原供述人之反對詰問權，於審判
    程序表示同意該等傳聞證據可作為證據，此時，法院除認該
    傳聞證據欠缺適當性外，自可承認其證據能力。又當事人、
    代理人或辯護人於調查證據時，知有刑事訴訟法第159 條第
    1 項不得為證據之情形，卻表示「對於證據調查無異議」、
    「沒有意見」等意思，而未於言詞辯論終結前聲明異議者，
    應視為已有將該等傳聞證據採為證據之同意。最高法院93年
    度台上字第3533號、94年度台上字第2976號判決亦採同一見
    解。除上開外，本案以下所用之其餘證據，如行動電話通聯
    紀錄、高雄市政府警察局鼓山分局搜索扣押筆錄、扣押物品
    收據、扣押物品目錄表等等，被告、辯護人及檢察官於本院
    準備程序期日、審判期日，對本案之證據均表示對證據能力
    不爭執，僅對證據之證明力有所爭執，復於審判期日就本院
    一一提示之證據於言詞辯論終結前，均未就所調查之證據主
    張有刑事訴訟法第159 條第1 項不得為證據之情形，本院審
    酌該書面陳述作成時之情況，並無不法之情事，認為適當，
    是參照上開說明要旨，上開證據均有證據能力。
貳、實體事項:
甲、轉讓第一級毒品部分：
一、訊據上訴人即被告甲○○（下稱被告）就其前於94年6 月間
    曾3 次無償提供海洛因予李建宏施用之事實，均坦認不諱，
    並供承：伊於94年6 月間確曾轉讓海洛因予李建宏3 次，交
    付地點都在李建宏住處附近，每次都是給李建宏1 支香煙的
    量等語（原審卷第50頁、第157 頁、本院卷第45頁），核與
    證人李建宏於偵查中結證稱：「被告甲○○之前有免費給我
    毒品施用，我沒有跟甲○○買」（偵字第16634號卷第7、55
    頁）、以及於原審時證稱: 「被告在94年6 月間曾在伊住處
    附近的六合路與七賢路之間，無償提供海洛因予伊施用，每
    次大約都是施用1次的量」等情相符（原審卷第157頁），而
    證人李建宏94年6 月間確有以將海洛因摻入香煙內之方式，
    施用海洛因數次之情事，亦有李建宏之台灣高等法院被告前
    案紀錄表、台灣高雄地方法院94年度訴字第3156號確定判決
    各1 件在卷可按（見本院卷第183頁、第188頁），經核被告
    自白與事實相符，應屬可採。被告前揭連續轉讓第一級毒品
    海洛因犯行事證明確，洵堪認定。
二、公訴人起訴論罪法條雖漏載被告另涉毒品危害防制條例第8
    條第1 項轉讓第一級毒品罪名，惟公訴人於起訴事實中已記
    載被告曾於94年5 月間無償交付第一級毒品海洛因予李建宏
    之犯行，被告轉讓第一級毒品海洛因之犯行既為起訴書事實
    欄載明，應認已屬公訴人起訴範圍，僅係漏論法條，本院應
    予以補充。
乙、販賣第一級毒品部分：
一、訊據被告甲○○否認有何連續共同販賣第一級毒品海洛因之
    犯行，辯稱：為警查扣之海洛因3包係其於94年7月25日晚間
    11時20分許，在高雄市○鎮區○○路與瑞隆路口，向綽號「
    老兄」之成年男子，以15萬元之代價所購入，伊於94年7月
    26日凌晨係應李建宏之邀前往位於高雄市○○路之大帑殿KT
    V 唱歌，伊隨身所攜帶之海洛因3 包係用以供自己及李建宏
    吸食，非欲販賣予郭建宏，伊不認識郭建志，伊不可能販賣
    毒品予郭建志（原審卷第49頁）云云。
二、經查，證人郭建志於94年7月25日晚間7時40分許，因持有毒
    品案件經警查獲後，供出毒品來源，而為配合員警查緝毒品
    ，乃自同日晚間9 時56分28秒許起，以其持用之0000000000
    號行動電話撥打李建宏所有之0000000000號行動電話，佯稱
    「其欲購買約1 兩之海洛因，請李建宏問醜猴即甲○○，有
    無1 兩之海洛因及售價」等語，李建宏應允後即與被告甲○
    ○、郭建志相互連絡，並合意以1 兩海洛因18萬元為交易之
    價格、數量及後述之交貨時、地，乃約定將在上開明華路
    633 號「大帑殿KTV 」交易海洛因，被告與李建宏並因此於
    翌日上午0 時30分許為埋伏員警查獲等情，有下列證據可證
    ：
壹、被告於94年7 月26日凌晨零時30分許，在位於高雄市○○區
    ○○路633號之大帑殿KTV中庭，為警自其身上查獲海洛因3
    包之事實，業據被告坦認不諱（見原審卷第49頁），而所扣
    案之白粉3包，確均含第一級毒品海洛因成分，驗後淨重38.
    69公克（不含空包裝袋），空包裝總重2.05 公克，純度55.
    14％，純質淨重21.33 公克乙情，亦有卷附法務部調查局94
    年10月7 日調科壹字第220021126號鑑定通知書1紙足憑（見
    偵字16634 號卷第64頁），復有搜索、扣押筆錄暨扣押物品
    目錄表各1 件在卷可稽（見警卷第23、26頁）。且上開海洛
    因係甲○○於94年7 月25日晚間11時20分許，在高雄市○○
    路及瑞隆路口，向年籍姓名不詳綽號「老兄」之成年男子以
    15萬元購得一節，亦據被告甲○○於警詢時陳述明確（警卷
    第4 頁），至於甲○○於原審就購得上開海洛因3 包之時間
    ，或稱「於94年7 月25日中午左右購入」（見原審卷第97頁
     ）、等語，雖陳述與其於警詢時所陳不同，然依據經驗法
    則，人之記憶會隨時間之經過而趨於模糊，若非刻意就某一
    記憶有所隱瞞或故意扭曲，自應以距事發最近之記憶較為清
    楚可信；而甲○○自始即承認上開海洛因3 包為其所購得，
    當無於初次陳述時，即為曲意為購買時間不實陳述之必要，
    自仍應認甲○○購得上開海洛因3包之時間為94年7月25日晚
    間11時20分許而非94年7月25日中午之時間。
貳、又被告共同連續販賣毒品海洛因之事實，已據證人郭建志於
    警詢時陳稱: 「我第一次向醜猴購買毒品海洛因是在94 年5
    月中旬，在高雄市凹子底，麻煩小飛俠居中介紹購買，以8-
    9 千元不等價錢向醜猴購得，共2-3 次。最近一次是94年7
    月25日21時50分許，以我行動電話0000000000號打給小飛俠
    0000000000號聯絡醜猴購買海洛因，同日23時30分小飛俠以
    他行動電話打給我約好醜猴，我告知小飛俠我在大帑殿KTV
    中庭，我表示要以18萬元向醜猴購買海洛因約1 兩，醜猴是
    甲○○，小飛俠是李建宏」等語（警卷第15-18 頁）。證人
    郭建志於原審95年2 月7 日審理時亦證稱：是跟甲○○購買
    。因為不認識甲○○，所以麻煩李建宏幫我打電話給甲○○
    問毒品價格，如果有買到，會給他一點酬勞，但李建宏說不
    用酬勞。李建宏在電話中說1 兩要賣18萬元，確定價格後，
    我是叫李建宏叫甲○○帶海洛因到大帑殿KTV ，因為緊張，
    所以說94年5 月中旬在凹子底有麻煩李建宏向「醜猴」購買
    毒品，其實沒有。」（原審卷第126-133 頁）；郭建志於原
    審96年3 月20日審理時亦證稱: 「我被抓到，警察問我能否
    供出上手，我告訴員警我有向小飛俠及被告拿過毒品，警察
    要求我打電話給李建宏，警察怎麼跟我說的我忘了，委託小
    飛俠向被告買海洛因，李建宏說他認識被告，我不知道被告
    的電話，小飛俠也沒告訴我被告的電話，沒有直接向被告購
    買毒品。我透過小飛俠向被告買過2 、3 次。查獲這次是我
    與李建宏通話，我說要買1 兩海洛因，價錢不要超過18萬元
    ，後來李建宏告訴我1 兩海洛因要價18萬元，以前曾透過李
    建宏向被告買過2 、3 次。我是使用0000000000號行動電話
    與李建宏聯絡，本案被查獲前，曾透過李建宏向被告購買毒
    品，都是李建宏交毒品給我，被告都沒出現，（問: 提示95
    年2 月7 日審判筆錄，郭建志證稱查獲前不曾透過李建宏向
    被告購買海洛因，與今日所述不符，有何意見？）可能沒有
    ，太久了我忘了。剛聯絡上李建宏表示要向被告購買毒品時
    ，李建宏說要先問問看再給我回答，李建宏回覆稱有毒品可
    賣，我向李建宏表示價格不要超過18萬元，李建宏又打電話
    去確認，再打電話告訴我可以18萬元成交」等語（原審卷第
    146-148 頁、第150-152 頁）。查證人郭建志就被告於查獲
    當日係透過李建宏之聯繫並約定以18萬元之代價購買約1 兩
    海洛因毒品，且被告確實身上確實攜帶毒品海洛因，而與李
    建宏依約出現在大帑殿KTV 之中庭之事實，迭據證人郭建志
    於警詢、原審審理時多次證述明確，並與共犯即證人李建宏
    於警詢所陳述之: 「郭建志於94年7 月25日22時許撥打我
    0000000000號電話，說他要我找綽號「醜猴」要一件（俗稱
    一兩）海洛因，叫我幫他聯絡供應毒品。94年7 月26日凌晨
    0 時30分在高雄市○○區○○路633 號大帑殿KTV 中庭，被
    警方查獲海洛因是「醜猴」所有，「醜猴」是甲○○，我的
    綽號是「小飛俠」，我使用的行動電話號碼是0000000000號
    。郭建志用0000000000號打電話約我在大帑殿KTV 中庭處，
    我再打電話給甲○○電話0000000000號，叫他帶毒品海洛因
    與我一同前去與郭建志交易，我與甲○○要進入大帑殿KTV
    中庭時，有幾個男子圍過來說「不要動，警察」，我知道甲
    ○○身上所有1 兩毒品海洛因是要賣郭建志18萬元」等語，
    李建宏警詢之陳述核與郭建志上開警詢、原審之供述大致相
    符。核與證人即查獲警員李正雄亦於偵查、原審所證稱之：
    「郭建志於94年7 月25日晚間先在建國路與正言路口之加油
    站為警查獲，…嗣經告知倘供述上游因而破獲可以減刑，郭
    建志始供述其上手為綽號「小飛俠」、「醜猴」等人，郭建
    志說要透過李建宏才能聯絡被告，…郭建志打電話給李建宏
    時伊亦在場，…要買多少、以多少錢買，都是由郭建志自己
    與李建宏聯絡，…在郭建志等候李建宏回覆期間，伊等指示
    郭建志如對方有回應，則可以約在大帑殿KTV 見面等語（原
    審卷第138-141 頁；偵字第16634 號卷第55頁），其供述有
    關查獲被告該次販毒未遂之經過，亦與證人郭建志於警詢、
    原審；共犯李建宏於警詢之陳述，悉相一致，自足採信。
參、再查，證人李建宏係持用門號0000000000號行動電話，被告
    則係持用門號0000000000號行動電話等情，此為被告所不否
    認，再參諸卷附通聯紀錄顯示，李建宏於94年7 月25日晚間
    9 時56分28秒接獲郭建志以電話表示欲購買毒品海洛因後，
    旋於同日晚間9 時58分27秒撥打被告所持用，門號00000000
    00號行動電話與被告聯繫，迄95年7 月26日凌晨零時30分，
    被告偕李建宏抵達約定交易地點（即高雄市○○區○○路63
    3 號大帑殿KTV） 前，李建宏以其所持用之上開行動電話自
    94年7 月25日晚間9 時56分28秒起至同日晚間11時40分12秒
    止，密集與郭建宏持用之門號0000000000號行動電話通話9
    次，另與被告所持用之門號0000000000號行動電話通話8 次
    ，均有行動電話通聯紀錄1 紙在卷足憑（偵字16634 號卷第
    56頁），核與證人郭建志證述：伊剛聯絡上李建宏表示要向
    被告購買毒品（即海洛因）時，李建宏說要先問問看再給伊
    回答，…後來李建宏回覆稱有毒品（即海洛因）可以賣，伊
    向李建宏表示價格不要超過18萬，李建宏又打電話去確認後
    ，再打電話通知伊以18萬元成交，其密集連絡之情亦核與上
    開通聯記錄之記載相符（原審卷第151- 152頁），證人郭建
    志之前開證詞核與事實相符，應為真實可採。至於證人李建
    宏於95年3 月20日原審審理時以證人之身分固證稱：伊在電
    話中先叫郭建志自己去找被告買海洛因，後來郭建志再次來
    電，伊始撥打電話與被告聯絡，但被告答稱沒有在做（販賣
    毒品）這些事，故伊再次致電郭建志說（被告）沒有（毒品
    可賣），嗣郭建志又打電話來說要向被告買「一領」（台語
    ，意指一兩海洛因），伊告訴郭建志被告沒有那種東西，…
    最後郭建志約伊到大帑殿KTV ，伊才打電話給被告，邀被告
    到大帑殿KTV 去喝酒，並且要被告帶些海洛因供伊施用云云
    （原審卷第153 頁），惟其所述之「郭建志約伊到大帑殿KT
    V ，『伊才打電話給被告』，邀被告到大帑殿KTV 去喝酒云
    云，此與郭建志上開通聯之次數紀錄不合，亦與李建宏於偵
    查時所結證稱之「扣案毒品是甲○○的，我的手機是000000
    0000號，甲○○手機是0000000000號，郭建志是打電話給我
    ，叫我約甲○○說要拿18萬元買海洛因，說約在KTV ，我就
    打給甲○○說郭建志要跟你買1 兩海洛因18萬元，甲○○有
    答應，就約在KTV ，郭建志有說要給我1 萬元，但我沒拿到
    ，我也說我不要錢，我們到KTV 一進去就被抓，毒品還沒交
    付，錢也還沒拿」等語不符（偵字第16634 號卷第7 頁）；
    其事後翻異前詞，已有矛盾，況販賣毒品海洛因係屬死刑、
    無期徒刑之重罪，倘被告確曾表示並無毒品可供販賣，則李
    建宏自無可能事前代表被告密集聯繫郭建志，嗣又偕被告應
    郭建志之約，並隨身攜帶淨重達38.69 公克之多量毒品海洛
    因前往大帑殿KTV 與郭建志會面之理。是證人李建宏於原審
    95年3 月20日審理中所證述之各節，與經驗法相悖，而不可
    採。李建宏應與被告本即有販賣毒品之意思，故於郭建志來
    電要求購買海洛因時，李建宏始隨即連繫被告，被告倘確無
    販賣毒品海洛因之意思，則被告只須斷然拒絕郭建志之要約
    即可，又何須自94年7 月25日晚間9 時56分許起至同日晚間
    11時40分許止，透過李建宏而就毒品交易之數量、價格及交
    貨地點等等，均與郭建志密切聯繫之理，足認李建宏應自始
    與被告王建鴻，即有販賣毒品海洛因之意思，而由李建宏出
    面連絡買家，被告負責毒品之貨源，議定後2 人並一同前往
    與買家會面交貨，故2 人有犯意聯絡以及各自之行為分擔，
    應無疑問。
三、有關被告與李建宏共同基於販賣第一級毒品海洛因之犯意，
    於94年5 月中旬某日，由李建宏與郭建志聯繫約定，以每次
    8-9 千元之價格販賣毒品海洛因，議定後，甲○○、李建宏
    共同出賣海洛因予郭建志，共販賣2-3 次之犯行，已據證人
    郭建志於警詢時陳述明確（依據罪疑惟輕以有利被告為計算
    ，認為購毒價格8 千元，販賣2 次），如前所述，又按，施
    用毒品者所稱向某人買受毒品之指證，雖不得作為該人受有
    罪判決之唯一證據，仍須調查其他必要之證據，以察其是否
    與事實相符；亦即須有補強證據以擔保其指證之真實性，始
    得採為論罪之依據。然其所補強者，非以事實之全部為必要
    ，祇須補強證據與該指證相互利用，足使犯罪事實獲得確信
    者，即可當之。本件被告甲○○與共犯李建宏基於概括犯意
    ，自94年5 月中旬起，推由李建宏與郭建志聯絡，以每次8
    千元不等之價格，販賣不詳數量之海洛因予郭建志共2 次;
    此已據證人郭建志於警詢時稱：伊於94年5 月中旬，經由綽
    號「小飛俠」之李建宏居中介紹向綽號「醜猴」之甲○○購
    買海洛因，以8 千元至9 千元不等之價格（以最有利於被告
    之金額計算，為8 千元），共買2 、3 次等語（以最有利於
    被告之次數計算，為2 次），且本件係因證人郭建志持有海
    洛因，經警查獲後，供出其毒品來源，因而配合警方，佯裝
    購買而查獲甲○○與李建宏，並當場扣得甲○○攜帶之上開
    海洛因3 包等情，亦據承辦警員李正雄於偵查、原審審理時
    結證在卷，如前所述，則郭建志向警方所供其於案發前，曾
    透過李建宏之聯絡，而向被告甲○○購買海洛因之陳述（警
    卷三第16頁），顯得與警方果依郭建志供出之來源而查獲甲
    ○○與李建宏，並扣得前揭海洛因等事證，相互補強利用，
    足使本院就被告與共犯李建宏於案發前，即曾共同販賣海洛
    因予郭建志之犯罪事實獲得確信，被告辯稱不認識郭建志，
    未曾販毒云云，為不可採，證人李建宏多次負責聯繫買主，
    而被告則負責準備毒品來源進行交易，李建宏之行為並非偶
    一為之，其間係屬相互利用他人之行為以達成出售毒品獲利
    之目的，是李建宏顯與被告甲○○間，有犯意聯絡及行為分
    擔，2 人屬於販毒之共同正犯，應可認定。
四、至於被告之辯護人雖以：94年7月25日晚間，被告係因司法
    警察之設計教唆，始被查獲，查獲前並無販毒犯意，且本案
    應屬販毒未遂云云（原審卷第175頁、本院卷第58頁）。惟
    按刑事偵查技術上所謂「釣魚」者，係指對於原已犯罪或具
    有犯罪故意之人，以設計引誘之方式，使其暴露犯罪事證，
    而加以逮捕或偵辦者而言；而所謂「陷害教唆」者，則指行
    為人原不具犯罪之故意，純因司法警察之設計教唆，始萌生
    犯意，進而實施犯罪構成要件之行為者而言。前者純屬偵查
    犯罪技巧之範疇，並未違反憲法對於基本人權之保障，且於
    公共利益之維護有其必要性，故依此所蒐集之證據資料，原
    則上非無證據能力；而後者顯然違反憲法對於基本人權之保
    障，並已逾越偵查犯罪之必要程度，對於公共利益之維護並
    無意義，其因此所取得之證據資料，則不具有證據能力，有
    最高法院93年度台上字第5894號判決意旨足參。有關販賣毒
    品，承辦警員究竟是以「釣魚」與「陷害教唆」之方式查獲
    ，自應調查相關證據以資審認，詳予究明行為人主觀上是否
    本即有販賣毒品之故意，進而接受他方之邀約而從事毒品交
    易。如行為人事前已具備犯罪之故意，僅於接獲辦案人員之
    邀約，始進行特定犯罪行為，其行為既不違反主觀上之犯意
    ，自非陷害教唆，遂不得徒以該次毒品交易客觀上係由偵查
    機關所提議發動，即遽謂已構成「陷害教唆」。亦即被告之
    販毒犯意並非自始係遭證人郭建志所挑唆而起，如前所述，
    自無陷害教唆可言。
五、所謂販賣行為，並不以販入之後復行賣出為要件，祇要以營
    利為目的，將禁藥購入或賣出，有一於此，其犯罪即為完成
    ；次按販賣毒品之所謂販賣行為，係行為人基於營利之目的
    ，而販入或賣出毒品而言。販賣毒品者，其主觀上須有營利
    之意圖，且客觀上有販賣之行為即足構成，至於實際上是否
    已經獲利則非所問，分別有最高法院67年台上字第2500號判
    例要旨、最高法院93年台上字第1651號判決要旨可資參照。
    揆諸前開說明，本件被告既經李建宏轉知郭建志欲以18萬元
    之代價向其購買1兩海洛因毒品後，為圖販售海洛因所賺取
    之差價，而以15萬元之代價向綽號「老兄」之成年男子購入
    海洛因，其與李建宏未及交付上開海洛因予郭建志即為警查
    獲，其有營利意圖甚明，況且一般施用毒品之人，若係為供
    自己外出單純施用，則攜帶供施用之少量毒品即可，被告竟
    攜帶扣案之多量毒品海洛因，且與李建宏至與證人約定之KT
    V 地點會面，如謂其所攜帶多量毒品之目的係單純供施用，
    顯與常理有所不合。至於被告於94年5 月中旬，由李建宏與
    郭建志聯繫約定以每次8 千元之價格販賣毒品海洛因，並由
    甲○○出面交付海洛因予郭建志，共販賣2 次海洛因毒品之
    犯行，被告並未坦承，自無供述其買賣毒品海洛因之價格，
    然因販賣第一級毒品海洛因之法定刑甚重，政府鑑於近年來
    國內毒品泛濫，除修訂相關法律規定嚴厲外，並於各大媒體
    宣導反毒政策，被告對此不能諉為不知，若非有厚利可圖，
    被告豈有可能鋌而走險販毒。以此觀之，被告與陳建宏顯為
    有牟取不法利益之意圖，因而為販毒行為之犯意聯絡及行為
    分擔，洵堪認定，被告否認販賣毒品之犯行，亦不足採。
丙、論罪科刑:
一、查被告行為後，刑法業於94年2月2日修正公布，95年7月1日
    施行，其中修正第2條（新舊法之比較適用）、第28條（共
    同正犯）、第55條（想像競合犯）、第47條（累犯）、第42
    條（易服勞易之折算標準及期限）、第38條（沒收）等規定
    。而修正後刑法第2條第1項規定：「行為後法律有變更者，
    適用行為時之法律。但行為後之法律有利於行為人者，適用
    最有利於行為人之法律。」係規範行為後法律變更所生新舊
    法律比較適用之準據法，於新法施行後，應適用修正後刑法
    第2條第1項之規定，為「從舊從輕」之比較。且於比較時應
    就罪刑有關之共犯、未遂犯、想像競合犯、牽連犯、連續犯
    、結合犯，以及累犯加重、自首減輕暨其他法定加減（如身
    分加減）與加減例等一切規定，綜其全部罪刑之結果而為比
    較。再從刑附屬於主刑，除法律有特別規定者外，依主刑所
    適用之法律（最高法院95年第8次刑事庭會議決議參照）。
（一）被告行為後，刑法第56條連續犯之規定，業於94年2 月2
      日修正公布刪除，並於95年7 月1 日施行，被告之犯行，
      因行為後新法業已刪除連續犯之規定，此刪除雖非犯罪構
      成要件之變更，但顯已影響行為人刑罰之法律效果，自屬
      法律有變更，依新法第2 條第1 項規定，比較新、舊法結
      果，舊法連續犯之規定較有利於被告。
（二）本件被告所犯上開毒品危害防制條例第4 條第1 項、第8
      條第1 項規定，法定刑中得併科罰金刑，而被告行為後，
      94 年2月2 日修正公布之刑法業於95年7 月1 日施行，其
      中刑法第33條第5 款關於主刑罰金已修正為：「罰金：新
      台幣1 千元以上，以百元計算。」與修正前之規定相較，
      修正後關於罰金刑之法定範圍顯已提高，故以行為時之規
      定較有利於被告。
（三）刑法第51條、第37條業於94年1 月7 日修正公布，並於95
      年7 月1 日施行，依修正前刑法第51條第5 款規定，數罪
      併罰，宣告多數有期徒刑者，於各刑中之最長期以上，各
      刑合併之刑期以下，定其刑期。但不得逾20年；而修正後
      之刑法第51條第5 款則規定，宣告多數有期徒刑者，於各
      刑中之最長期以上，各刑合併之刑期以下，定其刑期。但
      不得逾30年。比較新、舊法結果，修正後之刑法第51條規
      定並非較有利於行為人，依刑法第2 條第1 項前段規定，
      以修正前刑法之刑法第51條第5 款，定被告應執行之刑對
      被告較為有利。
（四）本件依刑法第2 條第1 項前段之規定，整體觀察綜合比較
      之結果，應適用行為時之法律，對被告2 人較為有利。
（五）按修正後刑法第28條關於成立共同正犯之標準，將原來共
      同正犯之共同「實施」犯罪，改為共同「實行」犯罪，剔
      除完全未參與犯罪相關行為之實行的「陰謀共同正犯」及
      「預備共同正犯」，本件被告屬於實行正犯，關於上開共
      同正犯之條文用語之修正，並不影響本件之論罪科刑，不
      生新舊法比較適用之問題，應適用裁判時法。最高法院95
      年9 月14日第5 次刑事庭臨時庭長會議決議在案，是以本
      件關於共同正犯部分之條文，應引用修正後刑法第28條。
（六）按被告行為後，95年7 月1 日施行之修正後刑法第47條固
      有變更，惟本案不論依修正前之刑法第47條，或依修正後
      之刑法第47條第1 項規定，均構成累犯，是此一法律變更
      對被告而言並無有利或不利之情形，自不生新舊法比較之
      問題，應依裁判時法，即依修正後之刑法第47條第1項 ，
      論以累犯。
二、按海洛因係屬毒品危害防制條例第2 條第2 項第1 款所規定
    之第一級毒品。核被告甲○○所為，係犯同條例第4 條第1
    項、第4 條第6 項、第1 項之販賣第一級毒品既遂、未遂罪
    、及同條例第8 條第1 項之轉讓第一級毒品罪。被告於販賣
    、轉讓前後，持有海洛因之低度行為，應各為販賣、轉讓之
    高度行為所吸收，均不另論罪。被告先後多次轉讓、販賣第
    一級毒品之犯行，均時間緊接，觸犯構成要件相同之罪名，
    顯係基於概括犯意反覆為之，為連續犯，均依修正前刑法第
    56條之規定論以一罪（販賣毒品部分論以既遂一罪），並加
    重其刑（販賣第一級毒品本刑為死刑、無期徒刑部分依法自
    不得再加重，僅就販賣第一級毒品罪法定刑得併科罰金刑之
    部分及轉讓第一級毒品罪加重之）。被告與李建宏就販賣第
    一級毒品部分，有犯意聯絡，行為分擔，為共同正犯。被告
    前揭販賣第一級毒品罪與轉讓第一級毒品罪間，犯意各別，
    行為互殊，應予分論併罰。又毒品危害防制條例第8 條第6
    項固規定轉讓毒品達一定數量者，加重其刑至二分之一，其
    標準由行政院定之；且行政院即於93年1 月7 日依上揭授權
    訂定公布轉讓、持有第一級毒品達淨重5 公克以上，加重其
    刑至二分之一，至轉讓、持有第二級毒品淨重10公克以上者
    ，加重其刑至二分之一。而此項加重規定，屬刑法分則加重
    之性質，係就犯罪類型變更之個別犯罪行為，予以加重處罰
    ，而成立另一獨立之罪（最高法院69年台上字第3254號判例
    意旨參照）。惟查，被告多次無償轉讓第一級毒品海洛因予
    李建宏，其轉讓毒品之確切重量為何，並無證據足資證明，
    依罪有疑時應從有利於被告之認定之原則，自難遽認被告轉
    讓之第一級毒品海洛因之重量已達淨重5 公克以上，從而當
    無適用上開加重規定及成立該加重罪名之問題，併予敘明，
    又被告前於86年間因違反肅清煙毒條例案件，經判處應執行
    有期徒刑3 年5 月，於88年7 月29日假釋交付保護管束，其
    再於90年間因違反槍砲彈藥刀械管制條例案件，經台灣高等
    法院高雄分院以91年度上訴字第965 號判決判處有期徒刑8
    月確定，並於90年4 月24日撤銷上開假釋，入監執行殘刑，
    並接續執行上開二罪，於92年10月1 日因徒刑執行完畢出監
    乙節，有台灣高等法院被告前案紀錄表1 件在卷可稽，其於
    徒刑執行完畢後5 年內，故意再犯本件有期徒刑以上之罪，
    應依刑法第47條第1 項規定，加重其刑，爰遞加之（販賣第
    一級毒品本刑為死刑、無期徒刑部分依法自不得再加重，僅
    就販賣第一級毒品罪法定刑得併科罰金刑之部分及轉讓第一
    級毒品罪部分，依刑法第70條規定遞加之）。又參酌被告僅
    販賣第一級毒品海洛因予郭建志1 人，其中2 次既遂、1 次
    未遂，次數不多，所得亦僅16000 元，其所為對於他人及國
    家社會侵害之程度尚非到達十分嚴重之地步，所生危害與查
    獲販賣毒品數量達數公斤以上相較，顯然有別而無從比擬，
    被告此部份之犯罪情節與毒品危害防制條例第4 條第1 項死
    刑或無期徒刑之法定本刑相較，縱對之科以最低度法定刑猶
    嫌過重，在客觀上以一般國民生活經驗法則為之檢驗，實屬
    情輕法重，當足引起一般人之同情，是本院認為被告此部份
    之所為，顯有堪資憫恕之處，爰就被告販賣第一級毒品海洛
    因部分，依裁判時刑法第59條規定酌量減輕其刑。又被告行
    為時刑法第59條規定：「犯罪之情狀可憫恕者，得酌量減輕
    其刑。」修正後第59條規定：「犯罪之情狀顯可憫恕，認科
    以最低度刑仍嫌過重者，得酌量減輕其刑。」修正前後之文
    字用語雖有不同，但實務上對於行為時刑法第59條之適用均
    與修正後刑法第59條規定意旨相符，是該部分並不生新舊法
    律比較適用之問題，自應適用現行有效之刑法第59條之規定
    ，併此敘明。又修正前刑法第64條第2 項規定：「死刑減輕
    者，為無期徒刑，或為15年以下12年以上有期徒刑。」第65
    條第2 項規定：「無期徒刑減輕者，為7 年以上有期徒刑。
    」修正後刑法第64條第2 項規定：「死刑減輕者，為無期徒
    刑。」第65條第2 項規定：「無期徒刑減輕者，為20年以下
    15年以上有期徒刑。」比較新舊法之規定，修正後之規定，
    非有利於被告，應依刑法第2 條第1 項前段之規定，適用修
    正前行為時刑法第64條第2 項、第65條第2 項之規定，就販
    賣第一級毒品海洛因部分對死刑、無期徒刑部分予以酌減其
    刑，並與連續犯、累犯之罰金刑加重部分，爰先加後減之。
三、撤銷改判與維持原判之部分:
(1)、原審就被告連續轉讓海洛因毒品罪，認被告罪證明確，援引
    毒品危害防制條例第8 條第1 項、刑法第2 條第1 項前段、
    刑法第11條、修正前刑法第56條等規定，並審酌被告轉讓第
    一級毒品海洛因予他人施用，足以戕害他人身心，滋生其他
    犯罪，然犯後坦承轉讓毒品犯行，其轉讓毒品之次數尚難認
    屬至鉅等一切情狀，酌情就轉讓第一級毒品部分，量處有期
    徒刑1 年4 月，認事用法及量刑均屬妥適，被告提起上訴，
    以原審量刑過重云云，轉讓毒品部分之上訴並無理由，應予
    駁回。
(2)、原審就被告販賣海洛因毒品部分為論罪科刑，固非無見，惟
    查，被告甲○○與共犯李建宏共同於94年5 月中旬某時間連
    續販賣第一級毒品海洛因予郭建志之犯行，除具證人郭建志
    指證明確在卷外，郭建志於警方要求配合誘出上手時，亦確
    實誘出被告攜帶扣案毒品欲販賣給郭建志，觀上開多次作案
    手法，均係由郭建志連絡李建宏，並透過李建宏聯絡被告而
    得以向被告購得毒品，其聯繫管道、交易手法亦與被告於94
    年7 月25日在KTV 遭查獲時之聯繫管道、交易手法相若，顯
    足以補強被告曾有於94年5 月中販賣毒品給郭建志之憑證，
    原審認無補強證據而就此部分為不另為無罪之諭知之判決，
    事實認定有所錯誤，被告上訴否認販毒犯罪，雖無理由，原
    判決既有瑕疵，自應由本院將該販毒部分撤銷改判。本院審
    酌被告明知毒品對身心戕害甚鉅，且為政府嚴令禁止流通之
    違禁物，僅為貪圖一己小利，遽為販賣毒品海洛因犯行，其
    法治觀念淡薄，犯後否認復矢口否認販賣海洛因犯行，態度
    不佳，惟念其販賣海洛因之次數僅3 次，其中1 次並未成功
    ，販賣對象亦僅限於郭建志，對於毒品擴散之危害尚非十分
    巨大，扣案之3 包海洛因尚未流入市面即為警查獲等其他一
    切情狀，量處如主文第二項所示之刑，復就販賣第一級毒品
    部分，依其犯罪性質，認有褫奪公權之必要，併予宣告褫奪
    公權6 年，並與駁回上訴（轉讓第一級毒品部分）部分依法
    定其應執行之刑。扣案之海洛因3 包，應依毒品危害防制條
    例第18條第1 項前段規定，沒收銷燬，至鑑驗耗損部分之毒
    品業已滅失，無庸為沒收銷毀之諭知；而包裝上開海洛因所
    用之包裝袋3 個，經送法務部調查局鑑驗之結果，雖經與毒
    品分開秤重，其包裝重2.05公克，但法務部調查局一般係以
    傾倒之方式，將包裝袋內之海洛因倒出與包裝袋分離而稱重
    ，必要時亦會輔以刮杓刮取袋內粉末，然無論依何種方式分
    離，包裝袋內均有極微量之海洛因殘留，業經法務部調查局
    以93年3 月19日調科壹字第09300113060 號函釋在案，亦為
    本院職權上所得知，足認前揭空包裝袋3 個內含極微量之第
    一級毒品海洛因殘留而無法析離，亦應視同第一級毒品，併
    依上開規定宣告沒收銷燬。扣案之門號0000000000號、門號
    0000000000號行動電話各1 支（均不含SIM 卡，因SIM 卡乃
    電信公司出租予客戶使用，自非屬使用者所有），分屬被告
    及共犯李建宏所有，且係其二人用以供聯繫販賣第一級毒品
    海洛因之用，均應依毒品危害防制條例第19條第1 項規定沒
    收之。至於扣案之被告所有，序號000000000000007 號銀色
    行動電話1 支，電話IC晶片卡2 張（見警卷第26頁扣押物品
    目錄表）；扣案之共犯李建宏所有之電話IC晶片卡1 張（見
    警卷第34頁扣押物品目錄表），均無證據顯示與本件被告販
    賣第一級毒品或轉讓第一級毒品犯行間有何關聯，而扣案由
    證人郭建志所持用，門號0000000000號行動電話1 支，則非
    被告販賣第一級毒品所用之物，依法均不得宣告沒收。被告
    與李建宏共同犯毒所得新台幣1 萬6 千元連帶沒收，如全部
    或一部不能沒收時，以其財產抵償之。末查，本件被告為警
    查獲時，尚未向郭建志收取販賣毒品之對價，已如前述，本
    件員警自被告身上所查扣之73,500元現金（見警卷第26頁扣
    押物品目錄表），並無證據與販毒有關，亦不予宣告沒收，
    附此敘明。
據上論斷，應依刑事訴訟法第368條、第369條第1項前段、第364
條、第299 條第1 項前段，毒品危害防制條例第4 條第1 項、第
18條第1 項前段、第19條第1 項，刑法第11條、第2 條第1 項前
段、第28條、第47條第1 項、第59條、修正前刑法第51條第5款
，刑法第56條、第37條第2 項，判決如主文。
本案經檢察官姜麗儒到庭執行職務。
中　　華　　民　　國　　96　　年　　6 　　月　　25　　日
                  刑事第八庭    審判長法  官  李炫德
                                      法  官  蔡國卿
                                      法  官  簡志瑩
以上正本證明與原本無異。
如不服本判決應於收受本判決後10日內向本院提出上訴書狀，其
未敘述上訴理由者，並得於提起上訴後10日內向本院補提理由書
狀（均須按他造當事人之人數附繕本）「切勿逕送上級法院」。
中　　華　　民　　國　　96　　年　　6 　　月　　25　　日
　　　　　　　　　　　　　　　　　　　書記官  白  蘭
附錄本件判決論罪科刑法條：
毒品危害防制條例第4條第1項
製造、運輸、販賣第一級毒品者，處死刑或無期徒刑；處無期徒
刑者，得併科新臺幣1 千萬元以下罰金。
製造、運輸、販賣第二級毒品者，處無期徒刑或 7 年以上有期徒
刑，得併科新臺幣7 百萬元以下罰金。
製造、運輸、販賣第三級毒品者，處5 年以上有期徒刑，得併科
新臺幣5 百萬元以下罰金。
製造、運輸、販賣第四級毒品者，處3 年以上10年以下有期徒刑
，得併科新臺幣3 百萬元以下罰金。
製造、運輸、販賣專供製造或施用毒品之器具者，處 1 年以上 7
年以下有期徒刑，得併科新臺幣 1 百萬元以下罰金。
前五項之未遂犯罰之。
